【裁判字號】    99,重再,1
【裁判日期】    990812
【裁判案由】    再審之訴
【裁判全文】
臺灣臺北地方法院民事裁定               99年度重再字第1號
    再審原告    甲○○
    訴訟代理人  蘇弘志律師
    再審被告    永純化學工業股份有限公司
    法定代理人  乙○○
    訴訟代理人  魏妁瑩律師
                王師凱律師
上列當事人間再審之訴事件，再審原告對於本院民國98年4月15
日98年度司促字第10006號支付命令，提起再審之訴，本院裁定
如下：
    主  文
再審之訴駁回。
再審訴訟費用由再審原告負擔。
    事實及理由
一、按對於確定支付命令有第496條第1項之情形者，得提起再審
    之訴，並以原支付命令之聲請，視為起訴，民事訴訟法第52
    1條第2項固定有明文。惟民事再審之訴，為訴訟法上形成之
    訴，係以另訴訟程序，請求法院以判決直接消滅確定終局判
    決之效力，必須主張原確定裁判具有民事訴訟法第496 條或
    第497 條之情形，始得提起。職是，對尚未確定之裁判，自
    不得提起再審之訴。
二、再審意旨略以：伊與伊父即訴外人馮春華雖設籍在台北市○
    ○路○段115巷18號，惟均長期居住於中國上海，每次入境停
    留期間極為短暫，且戶籍地因久無人居，伊入境後另住他處
    ，且再審被告也明知伊實際居住在中國上海，卻聲請本院對
    伊核發98 年度司促字第10006號支付命令（下稱系爭支付命
    令），並向伊未居住之戶籍地為寄存送達，顯非合法，致伊
    無從聲明異議，亦未經合法代理，故系爭支付命令顯有民事
    訴訟法第496條第1項第1款、第5款及第6款等再審事由等情
三、次按依一定之事實，足認以久住之意思，住於一定之地域者
    ，即為設定其住所於該地，民法第20條第1 項定有明文。又
    前開住所之規定，不以必須居住於該地為必要，此觀諸民法
    第23條尚有選定居所之規定即明。又按依一定事實，足認以
    廢止之意思離去其住所者，即為廢止其住所，民法第24條亦
    定有明文。從而，我國關於住所之設定，兼採主觀主義及客
    觀主義之精神，必須主觀上有久住一定區域之意思，客觀上
    有住於一定區域之事實，該一定之區域始為住所，並不以戶
    籍登記為認定住所之唯一標準。查再審原告設籍於台北市○
    ○路○段115巷18號，此固有戶籍謄本附卷可參（見本院卷第
    19頁），惟觀諸再審原告提出入出國日期證明書及入出境在
    台停留時間表所示，其自84 年1月5日起至99年5月14日止，
    入出境次數頻繁，每次入境停留時間甚為短暫（見本院卷第
    61頁至第67頁），可見再審原告長年在國外已無久住戶籍地
    之意，故其主張戶籍地並非其住所等語，尚堪採信。雖再審
    原告為辦理母喪事宜而於98 年5月20日入境停留10日（見本
    院卷第22頁至第24頁），但尚無證據證明再審原告已收受系
    爭支付命令，故系爭支付命令似未合法送達再審原告，自不
    生確定效力。
四、再按諸民事訴訟法第521條第2項規定，對於確定之支付命令
    ，始得提起再審之訴，倘未確定者，自不得對之提起再審之
    訴。本件再審原告提出其並未居住在戶籍地之證據資料，並
    進而主張系爭支付命令未合法送達，則依民訴訟訴法第515
    條規定，系爭支付命令業已失效而未確定，再審原告未就系
    爭支付命令確定證明書提出異議，卻對尚未確定之系爭支付
    命令，提起本件再審之訴，自為不合法，應予裁定駁回。
五、據上論結，本件再審之訴不合法。依民事訴訟法第502條第1
    項、第78條規定，裁定如主文。
中    華    民    國    99    年    8     月    12    日
                        民事第六庭法官  傅中樂
以上正本係照原本作成。
如對本裁定抗告須於裁定送達後10日內向本院提出抗告狀。
中    華    民    國    99    年    8     月    12    日
                                書記官  王文心

司法院資訊處製作；財團法人民間司法改革基金會備份。
